臺灣高等法院臺南分院刑事判決
　　　　　　　　　　　　　　　　 94年度上訴字第877號　Ａ
上　訴　人
即　被　告　甲○○
　　　　　　　　　　現於台灣雲林監獄執行中
選任辯護人　林金陽　律師
上列上訴人因違反槍砲彈藥刀械管制條例等案件，不服臺灣雲林
地方法院93年度訴字第627號中華民國94年7月29日第一審判決（
起訴案號：臺灣雲林地方法院檢察署93年度核退偵字第139號），
提起上訴，本院判決如下：
    主  文
上訴駁回。
    事  實
一、甲○○明知未經中央主管機關許可，不得持有槍、彈，竟仍
    於民國（下同）九十三年一月初某日，在雲林縣斗六市○○
    路上某處，自友人綽號「阿鎮」之真實姓名、年籍均不詳約
    三十多歲之成年男子處，收受仿ＦＮ廠製造半自動手槍及仿
    ＢＥＲＥＴＴＡ廠製造８４型半自動手槍、具有殺傷力可發
    射子彈之改造手槍各一支（槍枝管制編號分別為00000
    00000及0000000000、均各含彈匣一個）、
    口徑７．６２ｍｍ之制式子彈一顆及具有殺傷力之土造子彈
    六顆後，未經許可而同時持有上述槍、彈。
二、甲○○明知甲基安非他命係毒品危害防制條例第二條第二項
    第二款所定之第二級毒品，不得意圖販賣而持有，竟於九十
    三年三月五日，在臺中市○○路上某處，以不詳金額，向友
    人綽號「阿鎮」之真實姓名、年籍均不詳約三十多歲之成年
    男子，購得大批第二級毒品甲基安非他命，原擬供己施用，
    惟因其本身每月花費於施用毒品之金額高達三萬元，竟轉而
    基於營利之意圖伺機販賣，然未及售出，即於九十三年三月
    九日下午三時三十分許，因另案遭通緝，為警在雲林縣斗六
    市○○路八十號前緝獲，並自甲○○身上扣得甲基安非他命
    三包，復循線在甲○○之友人賴淑勤位於雲林縣斗六市○○
    路八十號八樓之五之租屋處，扣得甲○○所有、暫寄放該處
    之甲基安非他命三十八包（共四十一包安非他命，合計淨重
    ２１０．５６公克）及其所有供犯意圖販賣而持有第二級毒
    品罪所用之外包裝袋四十一個、分裝袋一大包、分裝匙四支
    、電子秤一台暨上述改造手槍二支、子彈七顆（其中土造子
    彈二顆已試射用畢）及其所有供犯槍砲彈藥刀械管制條例犯
    行所用之槍械包裝盒三個。
三、案經雲林縣警察局報請臺灣雲林地方法院檢察署檢察官偵查
    起訴。
　　理　由
一、違反槍砲彈藥刀械管制條例部分：上訴人即被告甲○○對於
    上開時、地未經許可持有仿ＦＮ廠製造半自動手槍及仿ＢＥ
    ＲＥＴＴＡ廠製造８４型半自動手槍、具有殺傷力可發射子
    彈之改造手槍各一支、口徑７．６２ｍｍ之制式子彈一顆及
    具有殺傷力之土造子彈六顆等情，已於警詢、偵查、原審及
    本院審理時坦承不諱，並經證人鄒依純及賴淑勤於警詢及偵
    查中證述扣案之改造手槍及子彈確係被告所有無誤。此外，
    扣案改造手槍二支經送鑑定結果，其中一支德制八釐米手槍
    （槍枝管制編號為0000000000），係由仿ＦＮFN
    廠半自動手槍製造之金屬玩具手槍，另一支改造九０手槍（
    槍枝管制編號為0000000000），係由仿ＢＥＲＥ
    ＴＴＡ廠８４型半自動手槍製造之玩具金屬手槍，二支均係
    土造金屬槍管改造而成之改造手槍，機械性能良好，可擊發
    適用之子彈，均具殺傷力。又扣案子彈七顆，其中一顆係口
    徑７．６２ｍｍ之制式子彈，具殺傷力，另六顆均係土造子
    彈，內具直徑約７．９ｍｍ至８．９ｍｍ之土造金屬彈頭，
    經採樣二顆試射，均可擊發，具有殺傷力。有內政部刑事警
    察局九十三年三月十五日刑鑑字第０９３００５７５４９號
    槍彈鑑定書一份（見核退偵字第一三九號偵查卷第十七至二
    五頁）在卷可證。又扣案之土造子彈六顆均為直徑約７．９
    ｍｍ至８．９ｍｍ之土造金屬彈頭，已如上所述，又屬同一
    批查獲，雖僅採樣二顆試射，均具殺傷力，應認另四顆亦同
    具有殺傷力。被告此部分自白，核與事實相符，自得採為證
    據，被告上開犯行，堪予認定。
二、違反毒品危害防制條例部分：被告對於持有第二級毒品安非
    他命四十一包（合計淨重２１０．５６公克）【按三十八包
    係在雲林縣斗六市○○路八十號八樓之五所扣得，另三包係
    在被告身上搜得】之事實固坦承不諱。惟否認有意圖販賣而
    持有第二級毒品之犯行云云，經查：
（一）被告業於警詢、偵查及原審暨本院審理時坦承持有四十一
      包第二級毒品安非他命無誤，並經證人鄒依純、賴淑勤於
      警詢及偵查中證稱：「在雲林縣斗六市○○路八十號八樓
      之五所查扣之第二級毒品甲基安非他命三十八包確係被告
      所有」等語明確。而扣案顆粒四十一包確係含有甲基安非
      他命成分，合計淨重２１０．５６公克，驗餘淨重２１０
      ．３２公克，亦有國防部憲兵司令部刑事鑑識中心九十三
      年四月六日（９３）宇鑑字第０４７３號鑑驗通知書一紙
      （見退偵字第一三九號偵查卷第三六頁）在卷可稽。又被
      告為警查獲時，經採尿送驗後仍呈毒品甲基安非他命陽性
      反應，且其施用毒品犯行業經原審另案判決確定，有九十
      三年度訴緝字第八號刑事判決一紙（見原審卷第七０至七
      五頁）附卷足憑，足見被告有施用甲基安非他命之習性，
      而扣案之甲基安非他命原係被告為供自己施用而販入持有
      。
（二）雖被告辯稱：【扣案甲基安非他命是自己吸食用，是友人
      「阿鎮」說缺錢用，所以將甲基安非他命以新臺幣（下同
      ）15萬元賣給伊，一次買多較便宜，而且買時就已分裝好
      ，分裝袋、分裝匙及電子秤等物也是「阿鎮」附贈在盒子
      內的，出門會帶那麼多毒品是因為臺中的租屋租期已到，
      想到雲林找房子，怕太多天沒回去，房東會進去房間內看
      到，才會隨身攜帶，先寄放在賴淑勤那裡，且因本身吸食
      量很大，所以出門時就順手隨便拿3包帶著，並沒有販賣
      意圖，且施用第二級毒品部分已經判決，持有部分應該被
      施用所吸收】云云，然查：
    1.上開扣案之甲基安非他命共計四十一包，合計淨重２１０
      ．５６公克，並非少數，且其中有二十一包均為淨重１．
      ７公克之包裝，有九包均為淨重３．７公克之包裝，份量
      均勻，顯然分裝完竣欲伺機出售，此外，亦有分裝袋一大
      包、分裝匙四支及電子秤一台等與施用毒品無涉之物品扣
      案可考，此等顯屬販賣毒品之工具，益證被告於遭查獲前
      不久，擬意圖牟利，將其所持有之上開甲基安非他命販賣
      ，甚為明顯。
    2.又被告於本件查獲時，係通緝犯身分，理應知通緝犯身分
      敏感，為警方查緝重點，行事應較謹慎小心，且應知不宜
      隨身攜帶違禁品，以免遭查獲時更受重罰，而被告於警查
      獲時，不僅身上藏有三包甲基安非他命，其中１包更重達
      １７．９公克，雖被告辯稱於警查獲時是要回家看奶奶，
      順便找房子，故出門前隨手拿三包毒品隨身攜帶，以供自
      己隨時施用云云，惟被告既非長期外出，且台中、雲林相
      距不遠，來去便捷，上開扣案毒品亦有許多份量較少之小
      包裝，被告大可僅攜帶小包裝毒品外出，供短時期內之施
      用即可，不僅施用上較方便，可免除在每次施用前須另以
      鏟管或其他工具仔細撥出該次欲施用份量之麻煩，亦可避
      免因數量太多，於遭警查獲時啟人疑竇，且為警查獲時損
      失較重，此均與一般單純施用毒品者，僅隨身準備少量之
      毒品有所不同。是被告隨身攜帶重達１７．９公克之毒品
      甲基安非他命外出，顯非單純供己施用甚明。
    3.以毒品甲基安非他命物稀價昂，取得不易，且為政府嚴予
      查緝之違禁物，而販賣或意圖販賣而持有毒品之刑責甚重
      ，歷來幾乎所有販賣或意圖販賣而持有毒品之被告恐被查
      獲後被判處重罪，均無所不用其極否認有販賣或意圖販賣
      而持有毒品之犯行，少有販賣毒品之被告自行坦承有販賣
      或意圖販賣而持有毒品者，又毒品昂貴，吸毒者每日所需
      費用不貲，亦顯非常人所能支付，一般吸毒者若無正當工
      作，其吸毒之經濟來源，除以其他不法方法之犯罪所得外
      ，有些靠販毒所得來維持，被告既有多次施用毒品前科，
      且用量甚大，則其需款孔急，自屬常情，況有吸食毒品者
      必有販賣毒品者，販賣毒品者又係層層向上手購買而來，
      而毒品通常係由國外走私進入，經大盤再轉給小盤，小盤
      賣給吸食者，吸食者為了維持其平常吸食毒品之龐大費用
      ，通常於購進毒品後轉而意圖販賣而有營利之意圖，準此
      ，足認被告於購買毒品之初，雖係因欲供自己施用而買進
      ，而非係意圖販賣而販入，然事後基於生活所需，始起意
      販賣而有營利之意圖，灼然甚明。
（三）被告另辯以：被告雖持有略多數量之第二級毒品，甚至持
      有分裝袋一大包、分裝匙四支及電子秤一台等疑似販賣工
      具，但仍不能以此認定被告持有該批毒品就必有販賣意圖
      。況被告與其兄一同經營砂石業，月收入二、三十萬元，
      經濟狀況不錯，以其財力狀況，足夠輕鬆支應被告施用毒
      品之開銷，不須販毒圖利，且被告施用第二級毒品之數量
      相當龐大，在經濟狀況許可之情形下，又因當時處於遭通
      緝期間，深怕因購毒而透露行蹤，一次購入多量第二級毒
      品，並無違背常情之處。再被告一次購買如此多第二級毒
      品，並非被告要買，而係綽號「阿鎮」之人需款孔急，被
      告僅係單純幫忙「阿鎮」之欠錢窘急，並不一定有販賣意
      圖。另被告每天施用甲基安非他命十多次，平均每天也要
      施用三公克以上，一次購買二百多公克之甲基安非他命，
      並無特別之處。又對於施用毒品之人而言，變質的甲基安
      非他命總比在毒癮發作時，無甲基安非他命可用好。關於
      被告持有分裝袋一大包、分裝匙四支及電子秤一台等物，
      因一般日常生活中，亦經常有在使用夾鍊分裝袋，除可用
      於販賣毒品之包裝上，亦可用於自己吸食時控制施用量或
      便利攜帶，分裝匙除可用於販賣毒品之分裝用，亦可用於
      自己施用時鏟分毒品，另因毒品價格昂貴，現時許多單純
      施用毒品者，亦有為避免購買毒品時斤兩不足而持有電子
      秤者，是其持有此等物品與販賣或意圖販賣毒品無關云云
      。但查：
    1.被告一次即向綽號「阿鎮」之真實姓名、年籍不詳成年男
      子購入大量甲基安非他命，然於購買時竟未檢視毒品品質
      如何及數量是否相符，即草率買入，況買入之金額並非少
      數，且不知「阿鎮」之聯絡方式等情，業據被告於原審審
      理時供承明確，此不僅悖於一般交易習慣，且被告若於購
      買後發現有毒品品質不良或數量差異太大情形，事後應如
      何聯絡「阿鎮」索賠，此顯與常情不符。
    2.被告辯稱係因「阿鎮」急需現金，方以十五萬元之代價向
      「阿鎮」買入第二級毒品一批，且買多較便宜云云，惟九
      十三年三月間國內買賣甲基安非他命之行情，以小盤價格
      而言，一公克之甲基安非他命價值約為三一００元至四五
      ００元之間，有法務部調查局所制作之九十三年上半年國
      內甲基安非他命買賣平均價格表一紙附卷可參（見原審卷
      第一二三頁），則以扣案之甲基安非他命總重高達２１０
      ．５６公克，價值即有六十五萬二千七百三十六元至九十
      四萬七千五百二十元，然被告稱僅以十五萬元之代價，即
      取得該批甲基安非他命，且附贈分裝袋一大包、分裝匙四
      支及電子秤一台等物，價格似乎顯不相當，況若綽號「阿
      鎮」之人與被告並非有深厚情誼之人（由被告不知「阿鎮
      」之聯絡方式可知），縱綽號「阿鎮」之人確急需現金而
      須販賣毒品獲利，大可將毒品稍微低於市價賣出即可，尚
      無須一次將價值數十萬元之毒品僅以不到市價四分之一之
      十五萬元低價賤售，且附贈具有價值、仍可另行變現之電
      子秤一台，此不僅可疑，且不合理，是被告辯稱僅以十五
      萬元之代價買入該批毒品，該電子秤係綽號「阿鎮」之人
      所贈與云云，要不可採。
    3.依據ＣＬＡＲＫ’Ｓ所著之Ａｎａｌｙｓｉｓ　ｏｆ　Ｄ
      ｒｕｇｓ　ａｎｄ　ｐｏｉｓｉｏｎｓ一書第三版記載，
      安非他命每日正常使用量從二十至一百毫克之間，非成癮
      者之最低致死量為二百毫克（一公克等於一千毫克），甲
      基安非他命每日正常使用量從２．５至２５毫克之間，最
      低致死量為１公克，惟久用成癮者對該等藥物產生耐藥性
      ，其程度因個人體質、使用頻率與接觸時間長短而異，可
      使其致死劑量增至數倍或十倍以上。被告於原審審理時自
      承淨重１．７公克之甲基安非他命可供其施用一至二天，
      每天施用約十至十五次，則扣案之甲基安非他命重量多達
      ２１０．５６公克，約可供被告施用１２４天至２４８天
      （約為四月至八月），如以被告每天施用淨重１．７公克
      包裝之甲基安非他命，參以每次正常使用最高劑量２５毫
      克計算，被告每天須施用６８次甲基安非他命（１．７×
      １０００÷２５＝６８），即每小時須施用二至三次，此
      一情節顯不可能，足見扣案之毒品應非僅供被告施用甚明
      。
    4.被告於被查獲時，除身上有三包外，並在被告甲○○之友
      人賴淑勤於雲林縣斗六市○○路八十號八樓之五之租屋處
      扣得被告所有、暫寄放該處之甲基安非他命三十八包，總
      計共四十一包，而依一般常情判斷，分裝毒品頗為費時，
      況被告分裝包數多達四十一包，顯有販賣意圖。
    5.被告施用毒品過程中雖有使用分裝匙之必要，然分裝匙之
      用途係在鏟分毒品份量，以被告長達數年施用毒品之習性
      ，對於每次施用應使用多少份量毒品，憑肉眼及手感應可
      判定，或僅須一支分裝匙即足夠使用，尚無須同時準備四
      支大小不一之分裝匙鏟分毒品之理。
（四）綜上所述，被告所辯顯係事後卸責之詞，不足採信，其持
      有大量毒品甲基安非他命，且費時費事分裝包成多達四十
      一包，顯係基於意圖販賣而持有，應堪認定。
三、按行為後法律有變更者，適用裁判時之法律。但裁判前之法
    律有利於行為人者，適用最有利於行為人之法律，刑法第二
    條第一項定有明文。次按槍砲彈藥刀械管制條例業於九十四
    年一月二十六日修正公布，其中將原槍砲彈藥刀械管制條例
    第十一條刪除，並與原條例第八條、第十條合併修正移列為
    修正後第八條，且修正後該條例第八條第四項所定未經許可
    ，持有可發射子彈具有殺傷力之改造手槍罪之刑度，業已提
    高為三年以上十年以下有期徒刑，併科新台幣七百萬元以下
    罰金，是被告上揭違反槍砲彈藥刀械管制條例之犯行，於行
    為後法律既已有變更，經比較新舊法之結果，以修正前之槍
    砲彈藥刀械管制條例第十一條有利於被告，依刑法第二條第
    一項但書規定，應適用最有利於被告之法律即修正前槍砲彈
    藥刀械管制條例第十一條第四項規定論處。被告甲○○持有
    改造手槍及子彈之犯行，核係犯修正前槍砲彈藥刀械管制條
    例第十一條第四項之未經許可，持有可發射子彈具有殺傷力
    之改造手槍罪、第十二條第四項（未修正）之持有子彈罪。
    被告以一持有行為同時持有二支改造手槍及七顆子彈而犯有
    上開二罪，係以一行為觸犯數罪名，為想像競合犯，應從一
    重論以修正前槍砲彈藥刀械管制條例第十一條第四項之持有
    改造手槍罪。又按行為人如非以營利售賣意圖而販入第一級
    或第二級毒品，或因其他原因而持有，嗣起意圖利售賣，尚
    未著手於賣出行為，即成立意圖販賣而持有第一級或第二級
    毒品罪（最高法院九十年度台上字第一八九八號判決參照）
    。查甲基安非他命，係毒品危害防制條例第二條第二項第二
    款所定之第二級毒品。被告意圖販賣而持有甲基安非他命之
    犯行，核係犯毒品危害防制條例第五條第二項之意圖販賣而
    持有第二級毒品罪。起訴意旨雖另敘及被告持有海洛因一包
    ，因認被告亦犯有毒品危害防制條例第十一條第一項之持有
    第一級毒品罪，然此部分犯罪事實業據公訴檢察官於原審審
    理時當庭減縮，本院自無庸再就此部分犯罪事實審理，附此
    敘明。被告所犯上開持有改造手槍罪及意圖販賣而持有第二
    級毒品罪二罪罪名互異，犯意各別，應分論併罰。
四、原審以被告罪證明確，因而適用修正前槍砲彈藥刀械管制條
    例第十一條第四項、現行槍砲彈藥刀械管制條例第十二條第
    四項、毒品危害防制條例第五條第二項、第十八條第一項前
    段、第十九條第一項、刑法第十一條前段、第五十五條、第
    五十一條第五款、第九款（原審漏引）、第十款（原審漏引
    ）、第四十二條第二項、第三十八條第一項第一款、第二款
    、罰金罰鍰提高標準條例第二條、現行法規所定貨幣單位折
    算新台幣條例第二條之規定，並審酌被告甲○○有槍砲彈藥
    刀械管制條例、妨害自由及毒品危害防制條例等前科，素行
    不良，雖坦承持有槍彈，亦未持該批槍彈犯案，所生危害非
    鉅，然其不顧政府嚴格查緝毒品之決心，意圖販賣而持有第
    二級毒品甲基安非他命，又為警查獲之毒品數量龐大，價值
    不菲，且有電子秤、大量之分裝袋等，以備秤重、分裝持以
    販賣，其犯罪情節甚重，助長毒品氾濫，危及國人身心健康
    ，影響社會治安至鉅，及否認意圖販賣而持有毒品犯行，犯
    後態度非佳等一切情狀，爰就被告甲○○未經許可，持有可
    發射子彈具有殺傷力之改造手槍部分，處有期徒刑壹年陸月
    併科罰金新台幣十萬元，意圖販賣而持有第二級毒品部分，
    處有期徒刑陸年，並就違反槍砲彈藥刀械管制條例犯行併科
    罰金部分，諭知易服勞役之折算標準，且定其應執行刑為有
    期徒刑柒年肆月，罰金新臺幣拾萬元，罰金如易服勞役，以
    新臺幣玖佰元即銀元佰元折算壹日。另以扣案之改造手槍
    二支（槍枝管制編號分別為0000000000及000
    0000000、均各含彈匣一個）、制式子彈一顆及未經
    試射之土造子彈四顆均係違禁物，應依刑法第三十八條第一
    項第一款規定宣告沒收。至業經試射之土造子彈二顆因已不
    具子彈完整性，已非違禁物，不予宣告沒收。另扣案之槍械
    包裝盒三個係供被告包裝上開槍彈所用之供犯上開槍砲彈藥
    刀械管制條例罪所用之物，且經綽號「阿鎮」之人移轉所有
    權與被告，已屬被告所有，業據被告供承在卷，應依刑法第
    三十八條第一項第二款規定宣告沒收。另扣案之第二級毒品
    甲基安非他命（淨重２１０．５６公克，驗餘淨重２１０．
    ３２公克），應依毒品危害防制條例第十八條第一項前段規
    定，宣告沒收銷燬。包裝該毒品之外包裝袋四十一個係用於
    包裹毒品，防止其裸露、逸出或潮濕，與扣案之分裝袋一大
    包、分裝匙四支及電子秤一台均係被告所有供犯意圖販賣而
    持有第二級毒品罪所用之物，應依毒品危害防制條例第十九
    條第一項規定宣告沒收。至扣案之毛巾一條，被告辯稱係供
    擦槍所用，顯與被告持有槍彈之行為無涉，又扣案之玻璃球
    一個係供被告施用毒品所用之物，與被告意圖販賣而持有毒
    品並無關聯，均難認係供犯罪所用之物，依法自不得宣告沒
    收。
五、本院經核原審認事用法俱無不合，量刑亦稱妥適，被告上訴
    意旨雖承認違反槍砲彈藥刀械管制條例犯行，但請求此部分
    減輕其刑及否認意圖販賣而持有第二級毒品安非他命犯行等
    語，係就原判決已經詳細敘述之論據，任意指摘原判決不當
    ，並無可取，為無理由，應予駁回。
據上論斷，應依刑事訴訟法第三百六十八條，判決如主文。
本案經檢察官王碧霞到庭執行職務。
中　　華　　民　　國　　94　　年　　12　　月　　15　　日
                  刑事第四庭　　審判長法　官　吳志誠
　                                    法　官　陳珍如
　                                    法　官　林勝木
以上正本證明與原本無異。
如不服本判決，應於收受本判決後十日內向本院提出上訴書狀。
其未敘述上訴理由者並得於提起上訴後十日內向本院補提理由書
狀（均須按他造當事人之人數附繕本）「切勿逕送上級法院」。
　　　　　　　　　　　　　　　　　　　書記官　吳秋賢
中　　華　　民　　國　　94　　年　　12　　月　　16　　日
附錄法條：
修正前槍砲彈藥刀械管制條例第11條、現行槍砲彈藥刀械管制條
例第12條第4 項、毒品危害防制條例第5 條
修正前槍砲彈藥刀械管制條例第11條
未經許可，製造、販賣或運輸第四條第一款所稱其他可發射金屬
或子彈具有殺傷力之各式槍砲者，處五年以上有期徒刑，併科新
台幣一千萬元以下罰金。
未經許可，轉讓、出租或出借前項所列槍砲者，處三年以上十年
以下有期徒刑，併科新台幣七百萬元以下罰金。
意圖供自己或他人犯罪之用，而犯前二項之罪者，處無期徒刑或
七年以上有期徒刑，併科新台幣一千萬以下罰金。
未經許可，持有、寄藏或意圖販賣而陳列第一項所列槍枝者，處
一年以上七年以下有期徒刑，併科新台幣七百萬元以下罰金。
第一項至第三項之未遂犯罰之。
槍砲彈藥刀械管制條例第12條
未經許可，製造、販賣或運輸子彈者，處 1 年以上 7 年以下有
期徒刑，併科新台幣 500 萬元以下罰金。
未經許可，轉讓、出租或出借子彈者，處 6 月以上 5 年以下有
期徒刑，併科新台幣 300 萬元以下罰金。
意圖供自己或他人犯罪之用，而犯前二項之罪者，處3 年以上10
年以下有期徒刑，併科新台幣700 萬元以下罰金。
未經許可，持有、寄藏或意圖販賣而陳列子彈者，處5 年以下有
期徒刑，併科新台幣300 萬元以下罰金。
第 1 項至第 3 項之未遂犯罰之。
毒品危害防制條例第5條
意圖販賣而持有第一級毒品者，處無期徒刑或 10 年以上有期徒
刑，得併科新臺幣 7 百萬元以下罰金。
意圖販賣而持有第二級毒品者，處5 年以上有期徒刑，得併科新
臺幣5 百萬元以下罰金。
